臺灣花蓮地方法院刑事判決　　　　　　　95年度交訴字第42號
公　訴　人　臺灣花蓮地方法院檢察署檢察官
被　　　告　丁○○
　　　　　　　　　　（另案於臺灣花蓮監獄執行中）
上列被告因公共危險案件，經檢察官提起公訴（95年度偵字第51
86號），本院判決如下：
    主  文
丁○○無罪。
    理  由
一、公訴意旨略以：被告丁○○於民國95年9月5日上午 6時35分
    許，駕駛車牌號碼6937-NZ號自小客車，沿花蓮市○○路○段
    由南往北方向行駛，行經中央路3段與和平路1段路口時，本
    應注意車前狀況及閃光交通號誌，並隨時採取必要之安全措
    施，而依當時天候晴、日間自然光線、路面乾燥無缺陷、視
    距良好，並無不能注意之情形，竟強行闖越該路口紅燈號誌
    ，適被害人丙○○駕駛車牌號碼 1096-KJ號之自小客車沿和
    平路由東向西綠燈直行穿越該交叉路口時，遭疏未注意之被
    告駕駛前開自小客車攔腰撞上丙○○駕駛所駕駛之自小客車
    左側，丙○○因之受有腹痛、肩及上臂挫傷、胸壁挫傷等傷
    害（過失傷害部分未據告訴），詎被告肇事後並未下車察看
    ，隨即逕行駕車逃逸，因認被告涉犯刑法第185條之4肇事逃
    逸罪嫌云云。
二、按犯罪事實應依證據認定之，無證據不得認定其犯罪事實。
    又不能證明被告犯罪者，應諭知被告無罪之判決，刑事訴訟
    法第154條第2項、第301條第1項分別定有明文。再認定不利
    於被告之事實，須依積極證據，苟積極證據不足為不利於被
    告事實認定時，即應為有利於被告之認定，更不必有何有利
    之證據（最高法院30年上字第 816號判例可參）；而所謂「
    積極證據足以為不利被告事實之認定」係指據為訴訟上證明
    之全盤證據資料，在客觀上已達於通常一般之人均不致於有
    所懷疑，而得確信被告確曾犯罪之程度，若未達到此一程度
    ，而有合理懷疑之存在時，即無從為有罪之認定（最高法院
    76年度台上字第4986號判例可參）。
三、本件公訴人認為被告丁○○涉有上開肇事逃逸罪嫌，係以被
    告於警詢之供述、被害人丙○○於警詢之證述，及卷附道路
    交通事故現場圖、調查報告表(一)、(二)、肇事人自首情形紀錄
    表、車籍作業系統查詢基本詳細資料表、舉發違反道路交通
    管理事件通知單、交通事故肇事逃逸追查表及現場照片19張
    為其依據。訊據被告丁○○堅決否認有上開肇事逃逸之犯行
    ，辯稱：本件車禍是乙○○駕駛肇事，於案發後他去找伊，
    告訴伊事情經過，並稱和解後就沒事，因乙○○為伊的好朋
    友，伊以為已跟對方和解就沒事，而同意幫乙○○頂罪，不
    知如此會構成肇事逃逸罪等語。經查：
    (一)丙○○於上開時、地，發生車禍後，看到有二人自車牌號
      碼6937 -NZ號自小客車下來，其中一位為乙○○，對另一
      位則無印象，且其不知該車駕駛者為何人等情，業據證人
      丙○○於警詢及本院中證述綦詳（被告同意證人丙○○之
      警詢陳述作為證據，本院認依刑事訴訟法第159條之 5第1
      項之規定，有證據能力）。是證人丙○○並不知道本件肇
      事逃逸之人是否為被告。
    (二)又本件車禍發生後，因肇事者逃逸，警方詢問被害人丙○○得知逃逸車輛之後 4碼車號，並依據現場遺留之角燈察
      知逃逸車輛之廠牌為中華三菱，經逐一過濾而查悉該車車
      主為乙○○，乃至乙○○住處找尋乙○○未果，而請乙○○母親轉達，乙○○乃於當日下午帶同被告至派出所製作
      筆錄等情，業據證人己○○於本院證述明確，並有交通事
      故肇事逃逸追查表、車籍作業系統－集中查詢基本詳細資
      料各乙份在卷可參。故被告確實係由車主乙○○帶同至派
      出所製作筆錄無訛。
    (三)而乙○○經本院以證人身分傳喚到庭，並經本院諭知其依
      刑事訴訟法第 181條之規定得拒絕證言後，乙○○拒絕作
      證。
    (四)再被告於案發當時尚未起床，仍睡在其同居女友戊○○住
      處等情，業據證人戊○○於本院證述明確，且經本院將其
      與被告隔離訊問，其所述其與被告兩人平日生活作息等節
      ，與被告所述內容均大致相符，尤以兩人所述戊○○擔任
      會計一職，星期一至六每日上午 8時上班，而上班車程時
      間約15分鐘，故戊○○平日約 6點半起床，被告在此之後
      起床，上班日的每一天均由被告開車載戊○○在外面吃完
      早餐後，再送戊○○去上班等細節均互核相符。而戊○○
      於本案開準備程序期日之前，於95年11月 7日寫信予斯時
      在花蓮監獄執行之被告，於信中記載：「我回到家又收到
      法院寄來的起訴書，真的不知道你為什麼這麼不懂事，是
      在你被抓的前3發生的事情，你又瞞著我了，.....，9月5
      日早上 6點半你不是要載我上班陪我吃早餐的時間嗎？你
      又替別人頂罪了，真的看不懂你在做什麼。... 」等語，
      有該信、信封（信封所蓋寄信日為95年11月 8日）及戊○○於本院書寫被告姓名、住址之字跡各 1張在卷足稽。復
      參以本件案發日（95年9月5日）係星期二，確為上班日，
      並非假日。而被告係95年9月9日入臺灣花蓮監獄執行，本
      件起訴書則係於95年10月31日甫由書記官製作好正本，亦
      有台灣高等法院被告前案紀錄表及起訴書各 1份附卷足稽
      ，是戊○○上開信函內所載其甫接到起訴書及本件案發時
      間係被告被抓前 3日發生等情，確與事實相符。凡此均足
      徵證人戊○○應非被告為脫免罪責，而臨訟編撰之不在場
      證人，其上開證詞，應堪信為真實。
    (五)況由卷附車損照片11張可知，乙○○所有車牌號碼6937-N
      Z 號自小客車除角燈掉落外，前車頭受損嚴重，而丙○○
      所駕駛車牌號碼 1096-KJ之自小客車左側車身亦受損嚴重
      ，兩輛車之修車費應相當驚人。衡情，若本件車禍係被告
      駕車肇事逃逸，乙○○僅單純乘客，且兩輛車受損均十分
      嚴重，乙○○應會向被告要求其所有車輛受損之修車費，
      且無代被告賠償丙○○修車費之必要。然乙○○並未向被
      告要求上開巨額之修車費，且已自行與丙○○達成和解，
      復代被告繳納本件肇事逃逸之行政罰鍰等情，有被告所提
      乙○○書寫之信函及信封 2份在卷足參。細繹前揭信函內
      容，信中並無乙○○苛責被告發生此車禍導致其車輛受損
      嚴重，要求被告事後賠償等有關之隻字片語，反而係再三
      強調其已幫被告處理好車禍的事，其一向挺被告，曾借錢
      給被告，希望兩人友誼長存，其可幫被告打點外面的一切
      事情，若被告有缺什麼再寫信給其等語。若被告係應賠償
      乙○○之車禍肇事著，乙○○縱使不欲向被告求償，又何
      需在信中再三強調其往日對被告之好？再者，車牌號碼69
      37-NZ 號自小客車既為乙○○所有，且由證人丙○○之證
      詞可知本件車禍發生當時乙○○也在現場，一般而言，由
      車主自行開車之可能性確實較高。況且，本件車禍若係被
      告肇事逃逸，乙○○僅為在場目擊之證人，其復已帶同被
      告向警方投案，並無欲使被告脫免肇事逃逸之刑責，則其
      於本院傳喚其到庭作證說明肇事經過，復在庭聽聞被告堅
      指其為本件車禍之肇事者之情形下，為何不據實作證說明
      車禍經過即可，反而拒絕作證。凡此總總，均足推論乙○○應係本件車禍肇事者，而非僅單純之乘客，是以其除於
      車禍發生後，自行處理車禍和解事宜，復寫信給被告除說
      明和解事宜外，並再三強調其以往對被告之好，會提供被
      告在監執行所需之物，及其為免另涉偽證罪責，故拒絕作
      證。
    (六)綜上所述，本件除被告於警詢之自白外，其餘卷內證據僅
      能證明有本件車禍之發生及肇事者逃逸之事實，並無法證
      明被告確為本件車禍之肇事者。而被告有不在場證明，另
      車主乙○○應係本件車禍肇事者，已如前述，本院既無從
      確信被告有本件肇事逃逸之犯行，揆諸首揭法條及判例意
      旨，自應為被告無罪之諭知。
四、至被告於警詢中向警方表示為肇事逃逸者，涉犯頂替罪嫌，
    及乙○○是否涉犯本件肇事逃逸罪嫌部分，均宜由檢察官另
    行偵辦，附此敘明。
據上論斷，應依刑事訴訟法第301條第1項之規定，判決如主文。
本件經檢察官甲○○到庭執行職務。
中　　華　　民　　國　　96　　年　　3 　　月　　21　　日
　　　　　　　　　      臺灣花蓮地方法院刑事第一庭
                            審判長法　官  張 健 河
                                  法  官  吳 韻 馨
                                  法  官  李 世 華
上列正本證明與原本無異。
如對本判決不服，應於送達後10日內，向本院提出上訴狀（應抄
附繕本）告訴人或被害人如對於本判決不服者，應具備理由請求
檢察官上訴，其上訴期間之計算係以檢察官收受判決正本之日期
為準。
                                  書記官
中　　華　　民　　國　　96　　年　　3 　　月　　21　　日
